【裁判字號】    96,上訴,2480
【裁判日期】    970116
【裁判案由】    毒品危害防制條例
【裁判全文】
臺灣高等法院臺中分院刑事判決        96年度上訴字第2480號
上  訴  人  臺灣臺中地方法院檢察署檢察官
上  訴  人
即  被  告  丁○○
選任辯護人  張居德  律師
上  訴  人
即  被  告  庚○○
上  一  人
選任辯護人  賈俊益  律師
上  訴  人
即  被  告  乙○○
上  一  人
選任辯護人  李清輝  律師
上  訴  人
即  被  告  己○○
            甲○○
上二人共同
選任辯護人  阮春龍  律師
上列上訴人等因被告等毒品危害防制條例案件，不服臺灣臺中地
方法院96年度訴字第1397號中華民國96年8月15日第一審判決（
起訴案號：臺灣臺中地方法院檢察署96年度偵字第6012號），提
起上訴，本院判決如下：
    主  文
原判決關於丁○○、庚○○、己○○、甲○○部分，均撤銷。
丁○○販賣第二級毒品，累犯，處有期徒刑拾壹年。扣案如附表
一編號１至３所示之甲基安非他命均沒收銷燬之，如附表一編號
１至３所示之包裝物均沒收。
庚○○、己○○、甲○○共同運輸第二級毒品，各處有期徒刑肆
年陸月。扣案如附表一編號１至３所示之甲基安非他命均沒收銷
燬之，如附表一編號１至３所示之包裝物均沒收。
其他上訴駁回。
    事  實
一、丁○○（綽號阿杰、水哥或汽水杰）前於民國（下同）94年
    12月5日，因施用第二級毒品案件，經臺灣臺中地方法院判
    處有期徒刑5月確定，於94年12月28日執行完畢；另於95年5
    月間，因販賣第二級毒品案件，經臺灣高等法院高雄分院於
    96年1月25日判處有期徒刑8年4月在案，猶不知悔改，與庚○○、己○○、甲○○、乙○○均明知甲基安非他命（俗稱
    硬的、男生）係毒品危害防制條例第2條第2項第2款之第二
    級毒品，不得販賣、運輸。詎丁○○竟意圖營利，基於販賣
    甲基安非他命之犯意，自96年2月23日起，以其所有之00000
    00000號行動電話，與不詳年籍綽號「方城」者聯繫，欲向
    「方城」購入甲基安非他命後再予轉賣牟利，96年2月28日
    ，丁○○與「方城」先洽聯欲購入甲基安非他命約1公斤計
    新台幣（下同）135萬元後，因欠缺購入毒品之資金，而於
    同日下午2時1分許，撥打李貞瑱電話，向李貞瑱借款15萬元
    ，而李貞瑱明知丁○○向其借款係為意圖營利販入甲基安非
    他命，竟仍基於幫助丁○○販賣甲基安非他命之犯意，攜帶
    15萬元至台中市○○街327之3號丁○○居處借予丁○○，同
    日16時許，丁○○遂以135萬元之價格，於其台中市○○路
    23號11樓之10租屋處之中庭，向「方城」購入如附表一所示
    之甲基安非他命後，再攜帶上樓。嗣丁○○為將所購入之甲
    基安非他命運離該處並分散遭查獲之風險，遂將前揭甲基安
    非他命分裝成如附表一所示之3大包，並與在其居住處之友
    人庚○○、己○○、甲○○共同基於將該等甲基安非他命運
    至其另位於台中市○○路864號4樓402室之犯意聯絡，於丁○○前揭租處外之電梯間，由甲○○將如附表一編號２所示
    之甲基安非他命藏置於其所有之藍色手提袋內，並持附表一
    編號１之甲基安非他命，而庚○○則持附表一編號３之甲基
    安非他命，搭乘電梯下至地下室2樓，欲共同搭乘由己○○
    所駕駛之車輛離去，嗣於同日下午6時40分許，在上址大樓
    地下2樓停車場，己○○欲駕駛車牌號碼3J－8596號自小客
    車搭載上揭人等離去之際，為警當場查獲，並扣得如附表一
    所示之甲基安非他命及被告丁○○所有如附表一編號４所示
    之行動電話1支。
二、案經臺中市警察局第四分局報告及海岸巡防總局中部地區巡
    防局移送臺灣臺中地方法院檢察署檢察官偵查起訴。
    理  由
一、程序問題及證據能力：
  (一)監聽：
    偵查犯罪機關依法定程序監聽之錄音，如已踐行調查證據程
    序，可採為認定犯罪事實之基礎，此觀刑事訴訟法第165條
    之1第2項之規定自明。又監聽錄音製作之譯文，如僅為偵查
    犯罪機關單方面製作，而被告或訴訟關係人對其真實性復有
    爭執，法院自應依上開規定勘驗該監聽之錄音踐行調查證據
    之程序，以確認該監聽錄音譯文之真實性，定其取捨（最高
    法院93年台上字第2263號判決參照）。本案上訴人即被告（
    下稱被告）丁○○所使用之0000000000號行動電話係由台灣
    台中地方法院檢察署檢察官依通訊保障監察法第5條第1項第
    1款核發通訊監察書，其監察期間自96年2月8日至96年3 月9
    日止，此有台臺灣臺中地方法院檢察署通訊監察書、通訊監
    察書電話附表各1紙在卷可稽（見原審卷一第135、136 頁）
    ，且原審當庭勘驗錄音帶製有勘驗筆錄，就下述為本案證據
    部分亦為被告丁○○及上訴人即被告（下稱被告）乙○○所
    不爭執，自具證據能力。
  (二)逮捕被告乙○○程序：
    按警察於公共場所或合法進入之場所，得對於合理懷疑其有
    犯罪之嫌疑或有犯罪之虞者、有事實足認其對已發生之犯罪
    或即將發生之犯罪知情者查證其身份；又現行犯，不問何人
    得逕行逮捕之。犯罪在實施中或實施後即時發覺者，為現行
    犯。警察職權行使法第6條第1款、第2款，刑事訴訟法第88
    條定有明文。本案警方因據毒品下線追查毒品來源鎖定被告
    丁○○，並監聽被告丁○○所使用之電話，從監聽譯文中判
    斷96年2月28日可能有毒品交易，警方即於大業路口與大聖
    街口埋伏，並發現被告乙○○駕駛車輛，進入被告丁○○上
    開大聖街租處大樓，嗣被告李貞瑱先行開車離去，由員警陳
    敏郎騎乘機車跟監被告乙○○，發現被告乙○○駕駛自小客
    車往精誠路方向，嗣於18時30分許，被告乙○○將車駛回上
    開被告丁○○住處大樓車道出口前，警方據此研判被告丁○○毒品交易已完成，而於18時40分許查獲被告丁○○及上訴
    人即被告（下稱被告）庚○○、己○○、甲○○等人持有甲
    基安非他命，並加以逮捕等情，已據參與承辦本案之員警黃
    文輝、賴進忠、陳敏郎等人於原審證述明確。又本案警方人
    員於監控時，員警經通訊監察，認被告李貞瑱開車前往前揭
    大業路址係要接應被告李裕杰等情，亦據員警黃文輝於原審
    證述明確，且監聽錄音中亦顯示被告丁○○有與被告乙○○
    如下述籌措販入毒品款項準備毒品交易紀錄之談話，參酌被
    告乙○○於被告丁○○前揭大聖街、大業路出入徘徊情形，
    是堪認本案承辦員警確有合理懷疑被告乙○○有幫助毒品交
    易或係毒品交易之共同正犯之可能。又證人陳敏郎（現場逮
    補被告乙○○之警員）於原審證稱：「他（李貞瑱）車停在
    路口，後來制服警察過來，我請他協助去盤查及叫他下車，
    過不久我就聽到無線電通知我說地下室已經查獲丁○○持有
    毒品，他是要載丁○○離開大樓，有運輸毒品之嫌疑，我們
    就跟他說他是要載丁○○離開的，請他到地下室去，並告知
    他涉嫌毒品案件，告訴他要逮捕他，就帶他到地下室會合」
    等語（見原審卷二第54頁），是承辦員警本諸現場情狀及前
    揭監聽情資，而對被告乙○○有客觀合理懷疑，則其依警察
    職權行使法第6條第1款、第2款之規定，盤查其身分，迨查
    獲被告丁○○等持有大量毒品後，而合理懷疑認被告李真
    為查獲之毒品案件之現行犯，即為其餘被告丁○○等人之幫
    助犯或其共同正犯，據此認定被告乙○○為現行犯而加以逮
    捕，難認有何逮補違法之情形。至被告乙○○之逮捕通知書
    上關於逮捕依據之法條雖載為刑事訴訟法第87條，惟此顯屬
    誤載，不影響逮捕程序合法之認定。
  (三)證據能力：
  (1)有證據能力部分：
    刑事訴訟法第159條之1第1項規定：「被告以外之人於審判
    外向法官所為之陳述，得為證據」，第2項規定：「被告以
    外之人於偵查中向檢察官所為之陳述，除顯有不可信之情況
    者外，得為證據」，又被告之反對詰問權，屬憲法第8條第1
    項規定「非由法院依法定程序不得審問處罰」之正當法律程
    序所保障之基本人權及第16條所保障之基本訴訟權，不容任
    意剝奪。故上開所稱得為證據之被告以外之人於審判外向法
    官所為之陳述及於偵查中向檢察官所為之陳述，實質上應解
    釋為係指已經被告或其辯護人行使反對詰問權者而言（最高
    法院94年度台上字第3728號判決參照），本案共同被告丁○○、乙○○、己○○、甲○○、庚○○等於檢察官偵查中及
    原審所為之陳述，本院業均已給予各被告及辯護人詰問之機
    會，依其前揭說明，自有證據能力。
  (2)無證據能力部分：
    刑事訴訟法第159條之2規定：「被告以外之人於檢察事務官
    、司法警察官或司法警察調查中所為之陳述，與審判中不符
    時，其先前審判外之陳述具有較可信之特別情況，且為證明
    犯罪事實存否所必要者，得為證據」，此係屬證據能力之規
    定，非屬證明力之問題，故法院應依審判中及審判外各陳述
    外部附隨之環境或條件，比較前後之陳述，並於判決理由內
    詳述其採用先前不一致之陳述的心證理由，始為適法。本案
    共同被告間及證人許文於警詢中所為陳述與審判中不符之部
    分，公訴人並未陳明依其等警詢陳述時之外部附隨環境或條
    件有何較可信之特別情狀，本院自應從原則之規定，即認共
    同被告間及證人許文於警詢所言無證據能力。
  (3)衡諸一般用語之習慣，均未詳加區分安非他命與甲基安非他
    命，下述引用被告、證人陳述關於安非他命之記載，應係甲
    基安非他命之誤，先予敘明。
二、訊據被告丁○○、庚○○、己○○、甲○○、乙○○均矢口
    否認涉有何販賣、運輸甲基安非他命犯行，被告丁○○坦承
    於前揭時、地向「方城」購入甲基安非他命等情，惟辯稱：
    本案係緣於「方城」欠伊90萬元，伊與「方城」談妥由伊再
    給「方城」45萬後，「方城」即以1公斤之安非他命給伊抵
    債，查獲當天伊給「方城」45萬元，有15萬元是李貞瑱的，
    另外30萬元是伊自己出的，伊以45萬元購入安非他命是為供
    自己施用，90萬元的部分「方城」可能以後拿錢給伊再把安
    非他命拿回去，所以90萬元的安非他命只是暫時抵押，那90
    萬元的安非他命伊並沒有打算要施用或處分，因為「方城」
    有可能再拿回去，方城當時是這樣跟我講的云云。被告乙○○坦承借款15萬元予丁○○，惟辯稱: 伊不知道丁○○借款
    係為購入毒品販賣云云。被告甲○○、庚○○坦承於前揭電
    梯間受被告丁○○之託持有物品等情，惟被告甲○○辯稱：
    伊只是幫被告丁○○拿東西，不知道裡面是甲基安非他命云
    云，被告庚○○辯稱：伊原本不知所拿之物係甲基安非他命
    ，是於電梯內打開方知係甲基安非他命，伊打算還給丁○○
    ，惟未及交還即為警查獲云云，被告己○○辯稱：係甲○○
    幫丁○○拿茶葉罐，伊均不知情云云。
三、經查:
  (一)被告丁○○部分：
  (1)訊據被告丁○○否認意圖營利而販入甲基安非他命，辯稱：
    扣案之甲基安非他命係「方城」者欠錢交與伊抵債的，伊僅
    係單約持有而已云云。惟如附表一所示甲基安非他命係被告
    丁○○於前揭時、地，以其自有之120萬元及乙○○之15萬
    元，共計135萬元，向「方城」購得一節，迭據被告丁○○
    於警詢、檢察官偵訊及原審羈押訊問供述明確（見警局卷第
    7 頁；偵查卷第26頁；原審聲羈字卷第20頁），並有如附表
    二所示譯文中被告丁○○與「方城」為毒品交易前被告丁○○向被告乙○○所提之購入毒品價格可佐，又被告丁○○就
    其何以持有如此大量之甲基安非他命一節，亦迭於警詢及偵
    查中辯稱：「想說不好買，所以一次才購買那麼多」、「因
    為不好買，是他找我推銷的」云云（見警局卷第9頁；偵查
    卷第27頁），是被告丁○○於原審及本院辯稱：其偵查中不
    知道要講有90萬元是「方城」抵債的云云（見原審卷一第31
    頁），顯不可採，被告丁○○確係以135萬元向方城購入上
    開甲基安非他命堪以認定。
  (2)被告丁○○為警查獲時，經警將對被告丁○○所採集之尿液
    送驗結果，確呈甲基安非他命陽性反應，此有中山醫學大學
    附設醫院檢驗報告1紙在卷可稽（見偵查卷第128頁），固足
    認被告丁○○確有施用甲基安非他命之情形，惟甲基安非他
    命之最低致死劑量為1公克，久用成癮而對藥物產生耐藥性
    者，可增至10倍以上，有行政院衛生署管制藥品管理局91
    年2月1日管檢字第102579號函1份在卷可憑，而本件查獲之
    安非他命，其中：附表一編號１所示者，驗前總毛重397.
    30公克，驗後總餘重390.72公克（含包裝塑膠袋總重6.50公
    克）甲基安非他命，純度約為百分之98.7。附表一編號２
    所示者，驗前總毛重331.98公克，驗後總餘重328.73 公克
    （含包裝塑膠袋總重3.18公克）甲基安非他命，純度約為百
    分之98.0。附表一編號３所示者，驗前總毛重327.91公克
    ，驗後總餘重324.62公克（含包裝塑膠袋總重3.18公克）甲
    基安非他命，純度約為百分之97.8。此有如附表一之甲基安
    非他命及內政部警政署刑事警察局（下稱刑事警察局）鑑定
    書1紙在卷可稽（見偵查卷第141頁），縱未稀釋，如以每日
    使用1公克劑量計算，本件查獲之甲基安非他命至少約可施
    用998日左右，業遠超過一般吸毒者單純為施用所持有之數
    量，亦與一般施用之人通常係小量購買之情形有異。被告丁○○於檢察官偵訊中自承：伊係自96年1月中旬起始開始施
    用甲基安非他命，且期間曾戒掉，又伊於本案前係跟綽號「
    阿榮」以約6、7萬元購入1兩施用，尚有剩餘部分，即其如
    附表三所示於上揭健行路嗣為警查獲部分（見偵查卷第25、
    27頁），則以被告丁○○被查獲前購入施用之甲基安非他命
    數量及金額均與本案有極大之差異，又其前所購入之甲基安
    非他命既尚未施用完畢，衡情亦無再向他人借款以購入如此
    大量甲基安非他命之必要，自足認被告丁○○購入前揭甲基
    安非他命並非單純供己施用；又甲基安非他命因危害人體健
    康至鉅，政府取締嚴格，取得不易，而對於販賣者之處罰亦
    重，被告曾有違反毒品危害防制條例之前科，自知之甚明，
    故本件其當是基於營利之意圖而一次大量販入，進而伺機販
    賣，否則應無甘冒被查緝受重刑風險之理。
  (二)被告乙○○部分：
  (1)訊據被告乙○○否認有幫助販賣甲基安非他命之事實，辯稱
    ：伊與丁○○之前即有金錢往來，伊係欠錢還錢，並不知情
    云云。惟被告乙○○於原審羈押訊問時業坦承：「（丁○○
    是否跟你借錢？借多少？作何用？）有，借15萬元，是要用
    來買安非他命。（丁○○這次是否要買135萬元）是，我有
    聽到他跟人打電話說．．．（你怎麼知道他要買135萬元）
    是丁○○他跟我講的」等語（見原審聲羈卷第17、18頁）。
    被告乙○○與被告丁○○係屬同居男女朋友關係，被告乙○○、被告丁○○俱有施用甲基安非他命，且被告乙○○亦看
    過被告丁○○施用等情，業據被告乙○○於警詢及原審羈押
    訊問時供述明確（見警局卷第27、30頁；原審聲羈卷第19頁
    ），並有中山醫學大學附設醫院檢驗報告2紙在卷可稽（見
    偵查卷第124、128頁）。
  (2)又被告乙○○與被告丁○○於96年2月28日16時1分，有如下
    之對話：
    丁○○：你再拿拾伍萬給我。
    乙○○：什麼。
    丁○○：你再拿拾伍萬給我。
    乙○○：再拿拾伍萬喔？
    丁○○：這一顆（個）要一三五。
    乙○○：啊？
    丁○○：這一顆要一三五。
    乙○○：什麼一三五？
    丁○○：這一顆啦。這一顆要一三五啦。
    乙○○：好啊。
    丁○○：嗯。
    證人即被告丁○○於原審證稱：該對話即係向被告乙○○借
    款15萬元用以購入前揭甲基安非他命等語（見原審卷第233
    頁），則以被告丁○○與被告乙○○關係之親，被告丁○○
    實無隱匿其借款用途之必要，又15萬元之金額非少，被告乙○○於警詢亦自陳該15萬元原係欲交予其母親等語（見警局
    卷第28頁），苟非被告乙○○知悉被告丁○○借款之用途，
    衡情應無如上所示未加細問即逕將原欲交予母親所用之款項
    借予被告丁○○之可能，是被告乙○○前揭自白確與事實相
    符，被告乙○○具幫助販賣甲基安非他命之故意至臻明確。
    至於被告丁○○於本院結證稱：
    檢察官問：你跟被告乙○○借15萬時，你有無跟他說要買毒
              品？（提示96年度偵字第6012號偵查卷第28頁96
              年3月1日筆錄）
    丁○○答：當時檢察官問我為何要跟被告乙○○講說135萬
              ，我在檢察官偵訊時有回答說，我有講，不過被
              告乙○○不知道我在講什麼。
    檢察官問：（提示警局第二次調查筆錄警卷第10頁）你當時
              說的是否實在？
    丁○○答：無意見，跟我剛才回答的意思一樣。
    審判長問：你在跟被告乙○○電話中說一顆就是一公斤是嗎
              ？
    丁○○答：是的。
    審判長問：你說要買一顆就是要買一公斤的甲基安非他命是
              嗎？
    丁○○答：我是說一顆一百三十五萬，但是我沒有說要買一
              顆。
    審判長問：被告乙○○以前都說是你的女朋友，你怎麼說？
    丁○○答：是朋友。
    （見本院審判筆錄卷第7至9頁），與其之前所供證情節不符
    ，顯係臨訟圖卸被告乙○○刑責而為附和之詞，非可據為有
    利被告乙○○之認定。
  (三)被告己○○、甲○○、庚○○部分：
  (1)訊被告庚○○、己○○、甲○○均否認有運輸第二級毒品犯
    行，均辯稱不知情云云。惟被告甲○○於檢察官偵訊中業坦
    承被告丁○○係將1個茶葉罐及另1只塑膠袋裝之物交予其等
    語（見偵查卷第20頁），又於原審羈押訊問時供稱：「後來
    他（指被告丁○○）走出房間的時候，他手上就多了一只塑
    膠袋．．．我就連同飲料放到我帶去的藍色包包內。（是否
    如同編號７照片所示）是，那時我接過來，覺得那包東西是
    像麵粉的東西」等語（見原審聲羈卷第6頁），證人劉仕傑
    （現場查獲之警員）於原審亦證稱：「當時甲○○揹著，我
    們出示證件告知來意，請他配合，他主動放在後行李箱上面
    ，他主動打開，裡面有1包用透明塑膠袋包的東西，裡面還
    有他私人的雜物」等語（見原審卷二第56頁），足見被告丁○○就該附表一編號２所示之甲基安非他命係僅以透明塑膠
    袋包裝之方式（見偵查卷第71頁；原審卷二第71頁）交予被
    告甲○○，而扣案前揭甲基安非他命均屬晶體，此有前揭刑
    事警察局鑑定書及扣案甲基安非他命可佐，衡情被告甲○○
    要無誤認係屬麵粉之可能。又被告己○○於檢察官偵訊時供
    稱：「他（指被告丁○○）在樓梯間開電梯時拿了3包東西
    ，1包用茶葉罐裝，1包用手提袋裝，1包是用膠袋捲起來，
    叫我同居人說阿妹仔你先幫我拿一下」等語，是被告己○○
    自亦有目睹被告丁○○所交予被告甲○○之物品，被告己○○對該等物品係屬甲基安非他命自亦有認識。
  (2)被告庚○○於警詢業坦承知悉被告丁○○所交予伊之物品係
    甲基安非他命等語（見警局卷第19頁），又被告庚○○於原
    審先供稱：「到地下二樓時，我打開袋子我才知道裡面是安
    非他命」等語（見原審卷一第44頁），其後又供稱：伊是後
    來坐電梯時才知道是安非他命云云（見原審卷二第62頁），
    其所供反覆難以採信。參以被告丁○○既不避諱以透明塑膠
    袋將前揭附表一編號２之甲基安非他命於電梯間交予被告甲○○，衡情被告丁○○亦無隱瞞被告庚○○所交付物品之必
    要。再者，本案前揭甲基安非他命被告丁○○係於95年2月
    23日即與「方城」洽談購入事宜，業據證人丁○○於原審證
    述在卷（見原審卷二第27頁），被告丁○○迨至實際為交易
    之同月28 日，已有5日之時間，被告丁○○顯有足夠之時間
    準備購入毒品事宜，又被告丁○○既有前揭大聖街、大業路
    、健行路等其熟悉之住居處附近足供其交易、藏放，且亦不
    乏如被告李貞瑱所駕駛之車輛接送、運輸，苟非被告丁○○
    與被告己○○、甲○○、庚○○關係密切，衡情被告丁○○
    要無於其購入大量毒品之際，冒險容留其等於其前揭大聖街
    、大業路等處之可能。被告丁○○於毒品交易前（大聖街居
    處）、後（大業路租處）及分裝時均與被告己○○、甲○○
    、庚○○同在一處，且毫不避諱的將如附表一編號２所示甲
    基安非他命分裝後逕以透明塑膠包裝之方式交付，又前開扣
    案甲基安非他命數量非大，價值甚高，被告丁○○將之交付
    ，自應選擇其能信賴或對之有相當控制力之人而為，是堪認
    被告丁○○與被告己○○、甲○○、庚○○間，確係基於朋
    友之情誼及信賴，方有將前揭甲基安非他命交予其等之行為
    ，被告己○○、甲○○、庚○○對被告丁○○所交付物於交
    付時，應均有係屬甲基安非他命之認識甚明。
  (3)前揭被告丁○○所購入之甲基安非他命丁○○係於為警查獲
    前10分鐘許於上開大業路處中庭購入，嗣於大業路處分裝3
    包後，將之分別交予被告甲○○、庚○○，因被告己○○要
    開車，故未將毒品交予被告己○○，而前揭毒品係欲帶往健
    行路住處等情，業據證人丁○○於原審證述明確（見原審卷
    第27至29頁），被告丁○○於原審聲羈訊問時另供稱：「（
    你要去健行路有無跟己○○及甲○○說過）有，我跟他們說
    要去吃飯，途中先載我去健行路住處放個東西」（見原審聲
    羈卷第22頁），又於檢察官偵訊中供稱：「我打算先拿到健
    行路再一起去吃飯」等語（見偵查卷第28頁），證人蘇吉正
    、劉仕傑（均為現場查獲之警員）於原審亦證稱：查獲前被
    告己○○係走到車子旁準備上車，其餘被告丁○○、甲○○
    、庚○○均係位於被告己○○車輛後方停等等語（見原審卷
    二第51、56、57頁）。參以被告李貞瑱、庚○○所駕駛之車
    輛均係停於大業路處，被告丁○○、己○○、甲○○、庚○○等人一同下至地下2樓，顯係欲搭乘被告己○○前揭車輛
    離去，其等既欲將整批毒品移轉運送至終極目的地被告丁○○健行路處，自非所謂「零星夾帶」或「短途持送」之情形
    ，而其等自離開被告丁○○大業路11樓住處搭乘電梯向下時
    即係以運輸意思而搬運輸送，依前揭說明，其一有搬運輸送
    之行為犯罪即已成立，雖嗣未運抵健行路即為警查獲，亦僅
    犯罪之目的尚未達到，並不影響其犯罪之成立。至於丁○○
    本院結證稱：
    辯護人問：96年2月28日你在大業路搭電梯下樓時，將物品
              託被告庚○○、被告甲○○拿的時候，你告訴他
              們什麼？
    丁○○答：出門前，我們就說好不去吃飯，被告庚○○他太
              太要生產，所以他必須要回去、被甲○○跟被告
              己○○要去看花燈，那時候我出門，我揹著背包
              ，手裡拿著兩包垃圾，還要刷卡，所以我把左邊
              的東西交給被告庚○○，叫他幫我拿一下，刷卡
              刷好後，我就把右手邊的東西交給被告甲○○叫
              他幫我提一下，等一下被告己○○要去倒車，我
              們一起到地下室，我要把垃圾拿去丟，我們電梯
              一出來就被抓了。
    辯護人問：你叫他們幫你拿東西時，有無說東西是什麼？
    丁○○答：沒有。
    檢察官問：他們知道你交給他們什麼東西嗎？
    丁○○答：他們不知道。
    檢察官問：之前在樓上你們有無談論要拿什麼東西嗎？
    丁○○答：沒有。
    （見本院卷審判筆錄第5至6頁），與被告庚○○於警詢及原
    審之供詞不符，又依上揭說明，被告庚○○、己○○、甲○○顯然與被告丁○○有共同運輸毒品之共識及分工，被告丁○○於本院供證，無非臨訟圖卸被告庚○○、己○○、甲○○等刑責而為附和之詞，非可據為有利上開被告等之認定。
    又證人丙○○（被告庚○○之妻）雖於本院證稱：伊於96年
    2月28日曾因即將生產之事，電告被告庚○○馬上回家等語
    ，縱屬非虛，亦無法排除被告庚○○於案發時間、地點共同
    運輸毒品之事實，二件事並非有相互矛盾之情形，亦無從據
    證人丙○○之證詞為有利被告庚○○之認定。
  (四)此外，並有扣案如附表一所示之物在卷可稽。本案事證明確
    ，被告丁○○、庚○○、乙○○、己○○、甲○○所辯均不
    足採，其等犯行堪以認定，均應依法論科。
四、查甲基安非他命係毒品危害防制條例第2條第2項第2款所稱
    之第二級毒品。又販賣毒品罪，不以販入後復行賣出為構成
    要件，只須以營利為目的，而將毒品買入或賣出者，有一於
    此，其犯罪即經完成；復按毒品危害防制條例第4條第2項運
    輸第二級毒品罪，不以國外輸入國內或國內輸出國外為限，
    其在國內運輸者亦屬之；零星夾帶或短途持送得斟酌實際情
    形依持有煙毒罪論科（司法院36年院解字第3541號解釋參照
    ），又院解字第3541號解釋係指無運輸或販賣之意圖單純持
    有煙毒者而言，並非謂凡零星夾帶或短途持送煙毒者，不問
    其犯意如何概論以持有煙毒之罪（司法院37年院解字第3853
    號解釋意旨參照）。又所謂「運輸」，係指本於運輸意思而
    搬運輸送而言，倘其有此意圖者，一有搬運輸送之行為犯罪
    即已成立，並非以運抵目的地為完成犯罪之要件。而運輸毒
    品罪，不以兩地間毒品直接搬運、輸送、移轉、存置於特定
    地點為限，其以迂迴、輾轉方法，利用不相同之運輸工具、
    方法，將特定之毒品移轉運送至終極目的地者，其各階段之
    運送行為，均不失為「運輸」行為之一種。核被告丁○○所
    為，係犯毒品危害防制條例第4條第2項之販賣第二級毒品罪
    ，被告己○○、甲○○、庚○○係犯毒品危害防制條例第4
    條第2項之運輸第二級毒品罪。被告李貞瑱犯刑法第30條第1
    項前段、毒品危害防制條例第4條第2項之販賣第二級毒品罪
    之幫助犯。被告丁○○就其持有及運輸第二級毒品之低度行
    為，被告庚○○、己○○、甲○○等人就其持有第二級毒品
    之行為，分別為其販賣、運輸之高度行為所吸收，不另論罪
    。被告丁○○、庚○○、己○○、甲○○就運輸第二級毒品
    部分，有犯意聯絡及行為分擔，均為共同正犯。被告丁○○
    有事實欄載科處有期徒刑及執行紀錄，此有台灣台中地方法
    院檢察署及台灣高等法院被告全國前案紀錄表各乙份在卷可
    稽，其受有期徒刑之執行完畢後，5年內故意再犯本案有期
    徒刑以上之罪，為累犯，應依刑法第47條第1項規定加重其
    刑（法定本刑其中之無期徒刑部分，依刑法第65條第1項規
    定不得加重）。被告乙○○係屬幫助犯，其提供資金供被告
    丁○○販入毒品，對社會之損害較諸具犯罪支配力之正犯被
    告丁○○有明顯之差異，依刑法第30條第2項之規定，減輕
    其刑。被告庚○○、己○○、甲○○等3人為同案被告丁○○運輸毒品，非為己利，於極短之時間內即為警查獲，社會
    危害性相對較低，情輕法重，倘科以最輕法定本刑，猶嫌過
    重，爰依刑法第59條減其等3人之刑。
五、原判決認被告丁○○、庚○○、己○○、甲○○等4人，罪
    證明確而予科刑，固非無見，惟查：被告丁○○為圖私利而
    有本案販入毒品之犯行，再向被告乙○○借資購毒，又邀同
    被告庚○○、己○○、甲○○運輸毒品，其惡性甚重，且有
    累犯加重刑之情形，原判決僅科以有期徒刑9年10月，量刑
    失之過輕，而有未洽；又被告丁○○累犯加重法定本刑本刑
    其中無期徒刑部分，依刑法第65條第1項規定不得加重，原
    判決未予敘明亦未合；被告庚○○、己○○、甲○○犯罪情
    節尚堪憫恕，原審未依刑法第59條減輕其等刑罰，亦有未當
    。檢察官關於此部分提起上訴，請求重判上開被告等，依上
    揭說明，其中被告丁○○部分為有理由，至於被告庚○○、
    己○○、甲○○部分則為無理由；被告丁○○僅承認持有毒
    品犯行而否認有販賣及運輸毒品犯行，被告庚○○、己○○
    、甲○○均否認犯罪而提起上訴，俱無理由。惟原判決既有
    上述可議之處，自無可維持，應由本院將原判決關於被告丁○○、庚○○、己○○、甲○○等4人部分，均撤銷改判。
    爰審酌甲基安非他命嚴重戕害人體健康，被告丁○○、庚○○、己○○、甲○○竟仍干犯法紀，販賣、運輸第二級毒品
    ，其所販入、運輸之數量甚多，被告丁○○就犯罪情節較諸
    其餘被告為重，就素行亦較其餘被告為劣，此有被告等全國
    前案紀錄表在卷可稽，被告己○○、甲○○、庚○○實際運
    送而持有之甲基安非他命數量雖有差別，惟其等既係共同運
    送，尚難以此情節認其等就犯行之分擔有何明顯輕重之區別
    ，被告丁○○、庚○○、己○○、甲○○犯罪後均否認犯行
    ，毫無悔意等一切情狀，分別量處如主文第2、3項所示之刑
    。扣案如附表一編號１至３所示之甲基安非他命為第二級毒
    品已如前述，應依毒品危害防制條例第18條第1項前段沒收
    銷燬之。又毒品外包裝既係用於包裹毒品，防其裸露、潮濕
    ，便於攜帶販賣，亦係供販賣毒品所用之物，應依毒品危害
    防制條例第19條第1項之規定宣告沒收之，本案其餘如附表
    一編號１至３所示之物係用以包裝該毒品之包裝袋，分別為
    被告丁○○及共犯甲○○所有，自應依前揭規定沒收。本案
    係認定被告丁○○向「方城」者所購入之甲基安非他命係為
    販賣所販入及嗣與被告己○○、甲○○、庚○○共同運輸，
    並無其它證據足認其餘如附表一編號４之行動電話及附表三
    所示之物，與本案有關，且就如附表三所示甲基安非他命業
    據於台灣台中地方法院96年度簡字第360號被告丁○○施用
    毒品案件沒收，爰不為沒收銷燬或沒收之諭知。
六、關於被告乙○○部分，原審依據上述理由，適用毒品危害防
    制條例第4條第2項、刑法第11條、第30條第2項，並審酌甲
    基安非他命嚴重戕害人體健康，被告乙○○竟仍干犯法紀，
    幫助販賣第二級毒品，被告乙○○犯罪後否認犯行，毫無悔
    意等一切情狀，量處被告乙○○有期徒刑4年之刑。核其認
    事用法俱無不當，量刑亦稱允洽，被告乙○○猶執陳詞否認
    犯罪而提起上訴，非有理由，應駁回其上訴。
七、公訴意旨另略以：被告庚○○、己○○、甲○○、許文（由
    檢察官另追加起訴）與被告丁○○除前揭運輸第二級毒品甲
    基安非他命外，另共同基於意圖營利販賣甲基安非他命之犯
    意，於96年2月28日，由許文出資20萬元，被告丁○○、庚○○、己○○、甲○○各出資不詳金額，購入前揭甲基安非
    他命，因認被告庚○○、己○○、甲○○涉販賣第二級毒品
    罪嫌。並以被告丁○○係出於販賣意思，而以合資方式販入
    上開甲基安非他命毒品等事實，業據證人許文於警偵訊中證
    述明確在卷，且參以上開甲基安非他命毒品苟非三方以上，
    出資合資，被告丁○○又豈有於同日為警查獲前，甫販入毒
    品之際，即當場予以分裝成3大包之理？且為警查獲時，被
    告庚○○又豈有適巧攜帶其中1大包甲基安非他命毒品，被
    告甲○○隨身攜帶之上開藍色手提袋內，又豈有適巧藏放另
    一大包甲基安非他命毒品之理等為其論據。按認定犯罪事實
    所憑之證據，雖不以直接證據為限，間接證據亦包括在內，
    但無論其為直接或間接證據，其為訴訟上之證據，必須達於
    一般人均可得確信其為真實之程度，而無合理之懷疑存在時
    ，始得據為被告有罪之認定，倘若犯罪事實之證明尚未達此
    一程度，仍有合理之懷疑存在，審理事實之法院即應盡職權
    調查證據，澄清此項合理之懷疑，使之達於可得確信之程度
    ，始為適法，否則仍不能遽為被告有罪之判斷。又證人許文
    警詢之陳述無證據能力，業如前述。訊據被告庚○○、己○○、甲○○均否認有與被告丁○○共同出資購入前揭甲基安
    非他命等情。經查：
  (一)證人許文於檢察官偵訊中證稱：伊在被告被抓的那天下午約
    1時左右至被告丁○○四樓（按前揭大聖街居處）住處，被
    告丁○○向伊說今天有買安非他命，並說是3個人要一起買1
    公斤，丁○○問伊他的部分約6兩至8兩，可否由伊幫他賣，
    丁○○並有提到一方是彰化二水叫阿朋者等語（見偵查卷第
    162頁），惟證人許文前揭證詞固足證明「丁○○於前揭時
    、地曾提及與另2組人共同購入1公斤甲基安非他命」，但就
    「被告丁○○是否與另2組人共同購入1公斤甲基安非他命」
    一節，證人許文實係傳聞被告丁○○而來，證人許文前揭證
    詞，並不能直接證明公訴人所指之待證事實。
  (二)被告丁○○所購入前揭甲基安非他命數量甚大，將之一併保管
    ，容有攜帶、藏放之困難，又被告丁○○既係為圖販賣而販
    入，其販入後將之先予分裝，亦難認與常情有違，再被告丁○○既迭供稱係為將前揭甲基安非他命運往健行路處藏放等
    語，於別無其它積極證據下，亦難逕認其所供不可採信，且
    扣案甲基安非他命其中2包於查獲前係交由被告甲○○所持
    拿，業如前述，核與公訴人所憑以論據之三方合資而各持1
    包之情不符，是尚難僅以被告丁○○甫販入毒品之際當場予
    以分裝成3大包及被告庚○○、甲○○持有甲基安非他命之
    情狀等，逕為被告庚○○、己○○、甲○○不利之認定。
  (三)前揭甲基安非他命係被告丁○○以其自有之120萬元及被告
    李貞瑱之15萬元，共計135萬元於前揭時、地向方城購得一
    節，業如前述，本案除證人許文前揭於偵查中之證詞外，證
    人許文於原審亦僅空泛稱：伊在被告丁○○大聖街住處聽到
    丁○○與他人講電話，內容好像是要買安非他命云云（見原
    審卷二第40頁），證人許文縱有證詞翻異之情，惟其偵查中
    之證詞既不能證明主要待證事實，其翻異證詞一節亦無何證
    據價值可言，公訴人關於此部分犯罪事實顯無直接之證據證
    明，僅以許文偵查中之證詞此一間接證據，就犯罪事實之證
    明顯仍有不足，公訴人所指被告庚○○、己○○、甲○○此
    部分犯罪事實，仍有合理之懷疑存在，公訴人所舉之證據仍
    不足使本院達可確信此部分犯行之程度，應為被告庚○○、
    己○○、甲○○有利之認定，原應就公訴人起訴被告庚○○
    、己○○、甲○○販賣第二級毒品部分為無罪之諭知，惟公
    訴人認與前揭論罪科刑部分有實質上一罪之關係，爰不另為
    無罪之諭知。
據上論斷，應依刑事訴訟法第368條、第369條第1項前段、299條
條第1項前段，毒品危害防制條例第4條第2項、第18條第1項、第
19條第1項，刑法第11條、第28條、第47條第1項、第59條，判決
如主文。
本案經檢察官戊○○到庭執行職務。
中    華    民    國    97    年    1     月    16    日
            刑事第七庭    審判長法  官  林  榮  龍
                                法  官  鄭  永  玉
                                法  官  江  錫  麟
上列正本證明與原本無異。
如不服本判決應於收受送達後十日內向本院提出上訴書狀，其未
敘述上訴之理由者並得於提起上訴後十日內向本院補提理由書（
均須按他造當事人之人數附繕本）。
                                書記官  劉  建  智
中    華    民    國    97    年    1     月    16    日
附表；
┌──┬──────────┬─────┬──────────────┐
│編號│應沒收銷燬之毒品及應│所用包裝  │      備   註               │
│    │沒收物              │及所有人  │                            │
├──┼──────────┼─────┼──────────────┤
│１  │驗前總毛重397.30公克│塑膠袋一個│96年度安保保管字第103號扣押 │
│    │，驗後總餘重390.72公│綠色茶葉罐│物品清單編號１，刑事警察局鑑│
│    │克（應扣除包裝塑膠袋│一個均係許│定書編號A1。                │
│    │總重6.50公克）甲基安│裕杰所有  │                            │
│    │非他命。            │          │                            │
├──┼──────────┼─────┼──────────────┤
│２  │驗前總毛重331.98公克│塑膠袋一個│96年度安保保管字第103號扣押 │
│    │，驗後總餘重328.73公│丁○○所有│物品清單編號８，刑事警察局鑑│
│    │克（應扣除包裝塑膠袋│藍色手提袋│定書編號A8。                │
│    │總重3.18公克）甲基安│一個甲○○│                            │
│    │非他命。            │所有      │                            │
├──┼──────────┼─────┼──────────────┤
│３  │驗前總毛重327.91公克│塑膠袋1 個│96年度安保保管字第103號扣押 │
│    │，驗後總餘重324.62公│、白色手提│物品清單編號７，刑事警察局鑑│
│    │克（應扣除包裝塑膠袋│袋一個及紙│定書編號A7。                │
│    │總重3.18公克）甲基安│袋一個均許│                            │
│    │非他命。            │裕杰所有  │                            │
├──┼──────────┼─────┼──────────────┤
│４  │0000000000號行動電話│丁○○所有│                            │
│    │(不含sim卡)         │          │                            │
└──┴──────────┴─────┴──────────────┘
附表二（空白）
附表三：
┌──┬────────────────────────────┐
│編號│品名及數量                                              │
├──┼────────────────────────────┤
│１  │庚○○持用之0000000000號行動電話1支                     │
├──┼────────────────────────────┤
│２  │甲○○SAMAUNG牌行動電話2支（含0000000000號、0000000000號│
│    │SIM卡2枚）                                              │
├──┼────────────────────────────┤
│３  │丁○○現金新臺幣31000元、0000000000號、0000000000號、093│
│    │0000000號行動電話各1支                                  │
├──┼────────────────────────────┤
│４  │乙○○所有之現金34100元及其持用之NOKIA牌行動電話（含0926│
│    │844015號SIM卡1枚）、VIPA牌行動電話各1支                 │
├──┼────────────────────────────┤
│５  │己○○現金44200元及持用之SAMSUNG牌行動電話（含0000000000│
│    │號SIM卡1枚）1支                                         │
├──┼────────────────────────────┤
│６  │丁○○大業路租屋處扣得與前開茶葉罐外觀相同之梨山高山茶綠│
│    │色茶葉罐1個                                             │
├──┼────────────────────────────┤
│７  │丁○○臺中市○○路869號4樓402室，扣得丁○○所有之第二級 │
│    │毒品甲基安非他命3包（毛重各約為18.4公克、4.2  公克、34. │
│    │8公克）、毒品先驅原料麻黃1包（毛重為4.46公克）、普卡因│
│    │白色粉末1包（毛重為1.44公克）、現金51800元、吸食器1組、 │
│    │電子磅秤1台、溫度計1支、安非他命殘渣袋1包、透明器皿、量 │
│    │杯各1個、攪伴器2支及乙○○所有之記事本5本等物。         │
└──┴────────────────────────────┘
附錄論罪科刑法條：
毒品危害防制條例第4條第2項：
  製造、運輸、販賣第二級毒品者，處無期徒刑或7年以上有期
  徒刑，得併科新臺幣7百萬元以下罰金。


司法院資訊處製作；財團法人民間司法改革基金會備份。
